臺灣嘉義地方法院民事判決　96年度再字第1號
再審原告　　乙○○
再審被告　　甲○○
上列當事人間請求清償借款事件，再審原告對於本院民國95年11
月16日確定支付命令提起再審之訴，本院判決如下：
    主  文
再審之訴駁回。
再審訴訟費用由再審原告負擔。
    理  由
一、再審原告提起再審之訴意旨略以：再審被告以再審原告於民
    國95年5、6月間陸續向其借款新臺幣2,563,400元，再審原
    告並應允將於同年7月清償上開借款卻仍未清償為由，而執
    匯款單向本院聲請對再審原告核發支付命令，嗣經本院95年
    度促字第27232號支付命令予以准許。再審原告因不諳法律
    致未於法定期間內提出異議，故系爭支付命令已確定。惟上
    開匯款單實不足證兩造有消費借貸關係，且再審被告所主張
    匯入再審原告帳戶款項係再審原告胞弟賴彥廷竊取再審原告
    之存摺、印鑑，交予經營職棒簽賭站之訴外人陳首貿與再審
    被告作為簽賭金出入款帳戶之用，再審原告對上開款項匯入
    其帳戶一情全然不知，故系爭支付命令顯未斟酌上開證據，
    爰依民事訴訟法第496條第1項第13款提起再審之訴，求為廢
    棄本院95年度促字第27232號確定支付命令。
二、本件未經言詞辯論，故再審被告並無任何聲明或陳述。
三、本院判斷：
    有下列各款情形之一者，得以再審之訴對於確定終局判決聲
    明不服。但當事人已依上訴主張其事由或知其事由而不為主
    張者，不在此限：民事訴訟法第496條第1項定有明文。民事
    訴訟法第496條第1項第13款所謂當事人發現未經斟酌之證物
    ，係指前訴訟程序事實審之言詞辯論終結前已存在之證物，
    因當事人不知有此，致未經斟酌，現始知之者而言。倘當事
    人早知有此證物得使用而不使用，即無所謂發見，自不得以
    之為再審理由。最高法院87年度臺上字第1160號判決意旨得
    資參照。依民事訴訟法第511條、第512條規定，支付命令僅
    係就債權人請求事項及所提書證為形式審查，與行言詞辯論
    程序之判決須為實質審查有別，而民事訴訟法第496條第1項
    第13款規定之再審事由，係以前訴訟程序事實審言詞辯論終
    結前已存在而未經斟酌之證物為限，支付命令之核發既未經
    言詞辯論實質審理程序，故其性質上自無適用該款規定再審
    事由之餘地。況縱認確定支付命令得適用民事訴訟法第496
    條第1項第13款再審事由，惟經本院調取本院95年度促字第2
    7232號支付命令卷宗核閱可知，再審原告於95年11月27日收
    受支付命令及再審被告支付命令聲請狀時，該支付命令聲請
    狀內業載明以匯款單作為再審被告曾交付借款予再審原告之
    證據，故再審原告其時業知悉該匯款單之存在，而得依民事
    訴訟法第516條第1項規定不附理由提出異議，其得異議卻不
    異議致系爭支付命令確定，參酌民事訴訟法第496條第1項後
    段規定當事人知其事由而不為主張者不得依同條第1項第13
    款提起再審之訴之立法意旨，再審原告自不得再執該條款事
    由提起再審之訴，故再審原告依民事訴訟法第496條第1項第
    13款規定提起再審之訴，依法洵屬無由。
四、綜前所述，再審原告主張系爭確定支付命令有民事訴訟法第
    496條第1項第13款再審事由，指摘原確定支付命令不當，求
    予廢棄，顯無理由，爰依民事訴訟法第502條第2項規定不經
    言詞辯論逕予判決駁回。
五、結論：再審原告之訴顯無理由，依民事訴訟法第502條第2項
    、第78條，判決如主文。
中　　華　　民　　國　　96　　年　　1　　月　　26　　日
                  民二庭法　官　陳琪媛
以上正本係照原本作成
如對本判決上訴須於判決送達後20日內向本院提出上訴狀
中　　華　　民　　國　　96　　年　　1　　月　　26　　日
                        書記官　林柑杏
